【裁判字號】    98,上訴,1635
【裁判日期】    981130
【裁判案由】    違反毒品危害防制條例
【裁判全文】
臺灣高等法院高雄分院刑事判決        98年度上訴字第1635號
上  訴  人  臺灣高雄地方法院檢察署檢察官
被      告  甲○○
                    （現於臺灣高雄監獄執行中）
上列上訴人因被告違反毒品危害防制條例案件，不服臺灣高雄地
方法院97年度訴字第1783號中華民國98年10月15日第一審判決（
起訴案號：臺灣高雄地方法院檢察署97年度毒偵字第6535號），
提起上訴，本院判決如下：
     主  文
上訴駁回。
     理  由
一、按不服地方法院之第一審判決而上訴者，應向管轄第二審之
    高等法院為之。上訴書狀應敘述具體理由。上訴書狀未敘述
    上訴理由者，應於上訴期間屆滿後20日內補提理由書於原審
    法院，逾期未補提者，原審法院應定期間先命補正。第二審
    法院認為上訴書狀未敘述理由或上訴有第362 條前段之情形
    者，應以判決駁回之。但其情形可以補正而未經原審法院命
    其補正者，審判長應定期間先命補正。刑事訴訟法第361 條
    、第367 條，分別定有明文。所謂不服第一審判決之具體理
    由，必係依據卷內既有訴訟資料或提出新事證，指摘或表明
    第一審判決有何採證認事、用法或量刑等足以影響判決本旨
    之不當或違法，而構成應予撤銷之具體事由，始克當之（例
    如：依憑證據法則具體指出所採證據何以不具證據能力，或
    依憑卷證資料，明確指出所為證據證明力之判斷如何違背經
    驗、論理法則）；倘僅泛言原判決認定事實錯誤、違背法令
    、量刑失之過重或輕縱，而未依上揭意旨指出具體事由，或
    形式上雖已指出具體事由，然該事由縱使屬實，亦不足以認
    為原判決有何不當或違法者（例如：對不具有調查必要性之
    證據，法院未依聲請調查亦未說明理由，或援用證據不當，
    但除去該證據仍應為同一事實之認定），皆難謂係具體理由
    ，俾與第二審上訴制度旨在請求第二審法院撤銷、變更第一
    審不當或違法之判決，以實現個案救濟之立法目的相契合，
    並節制濫行上訴（最高法院97年度臺上字第892 號判決參照
    ）。是以上訴人之上訴書狀或補提之上訴理由書，雖有敘述
    上訴理由，惟並未具體敘述第一審判決有上述違法、不當情
    形，即與未敘述具體理由無異，其所為上訴，即不符合上訴
    之法定要件。
二、本件原判決以被告甲○○前因違反肅清煙毒條例案件，經本
    院以83年度上訴字第2346號判處有期徒刑3 年2 月、4 月，
    應執行有期徒刑3 年5 月確定；再因肅清煙毒條例案件，經
    台灣高雄地方法院以83年度訴字第4199號判處有期徒刑3 年
    3 月、3 月，應執行有期徒刑3 年4 月確定；復因肅清煙毒
    條例案件，經上開法院以84年度訴字第2208號判處有期徒刑
    3 年4 月確定，上開3 案接續執行，於民國（下同）88年8
    月12日縮短刑期假釋出監。嗣經撤銷假釋執行殘刑，且因偽
    造文書案件，經臺灣臺南地方法院以95年度簡字第1168號判
    處有期徒刑3 月確定，該案與上開3 案接續執行並經裁定減
    刑後，於96年8 月30日縮刑期滿執行完畢。又因施用毒品案
    件，經台灣高雄地方法院以94年度毒聲字第2844號裁定送觀
    察勒戒後，認有繼續施用毒品之傾向，經臺南地院以95年度
    毒聲字第231 號裁定令入戒治處所施以強制戒治，於96年4
    月9 日執行完畢釋放。詎其仍未戒絕，於前開觀察勒戒、強
    制戒治執行完畢釋放後5 年內，基於施用第一級毒品之犯意
    ，於97年6 月9 日上午11時30分許採尿回溯24小時內之某時
    ，在不詳地點以不明之方式，施用第一級毒品海洛因1 次。
    嗣於97年6 月9 日上午11時30分，為警徵得其同意後採尿送
    檢驗，結果呈嗎啡陽性反應等情，有經送正修大學超微量研
    究科技中心以氣相層析質譜儀法進行檢驗呈嗎啡陽性反應（
    在尿液中濃度為315ng/ml）檢驗報告及經高雄醫學大學複驗
    結果亦呈嗎啡之陽性反應之濫用藥物尿液檢驗報告在卷可憑
    ，因認被告甲○○否認施用毒品海洛因所辯無可採信，其施
    用第一級毒品海洛因之事證明確，犯行足以認定，復敘明其
    係於有期徒刑執行完畢後5 年以內故意再犯上開有期徒刑以
    上之施用毒品罪，應加重其刑，因而適用毒品危害防制條例
    第10條第1 項、刑法第47條第1 項之規定，審酌被告甲○○
    前已因施用毒品案件經觀察勒戒、強制戒治後，本應徹底戒
    除毒癮，不料其仍繼續施用毒品，顯見並無戒絕毒害之決心
    ，且犯後否認犯行，毫無悔意，態度欠佳，造成司法資源嚴
    重浪費，量刑自不宜從寬，及施用毒品乃自戕一己之身體健
    康，並具有病患性人格之特質，其行為本身對社會所造成之
    危害並非直接、鉅大等一切情狀，認公訴檢察官求處有期徒
    刑10月，尚屬妥適。已依卷存證據詳敘所憑認定之證據與認
    定之理由。所為論敘，經核並無違背經驗法則或論理法則，
    量處刑亦屬允當。
三、檢察官於98年10月28日收受判決後於同年10月29日具狀提起
    上訴，上訴意旨以：(一)科刑時就刑法第57條規定事項所應審
    酌之情形，應於有罪判決之理由內加以記載，此等應行審酌
    之事項，必須為具體之敘述，本件被告甲○○被訴施用第一
    級毒品罪之法定刑為6 月以上5 年以下有期徒刑，原判決理
    由僅提及被告所犯係自傷行為，尚未害及他人，除此以外並
    未敘明其有何刑法第57條所列科刑時應予審酌量處輕度刑之
    犯罪情狀，而施用毒品具有自傷性，本屬施用毒品罪之本質
    ，而本罪之立法處罰及刑度規定，早經立法政策時予以考量
    ，實不足再以自傷性之本質為酌量減輕之依據。(二)何況判決
    理由以被告甲○○前次施用毒品經觀察勒戒、強制戒治後，
    再次施用毒品，顯見其自制力不足，無法擺脫毒品，故應藉
    刑罰之執行，以收教化之功能。觀之目前施用毒品一犯後之
    觀察勒戒及戒治程序，法定期間總和最長為1 年2 月，矧被
    告甲○○歷經上開矯治期間尚無法戒絕施用毒品，原判決僅
    諭知法定刑度內之10月，顯短於前述1 年2 月，何能收教化
    之效等語，指摘原判決不當。惟關於刑之量定，係實體法賦
    予法院得依職權裁量之事項，苟已以行為人之責任為基礎，
    審酌刑法第57條各款所列事項而未逾越法律所規定之範圍，
    或濫用其權限，即不得任意指摘為違法（最高法院98年度台
    上字第6769號判決參照）。本件原判決已於理由欄內具體敘
    述其科刑時所斟酌之情項，而非僅抽像泛稱審酌被告犯罪之
    動機、目的、手段、品行等一切情事，何況檢察官於原審蒞
    庭論告時對被告甲○○求處有期徒刑10月以上，有筆錄在卷
    可憑，則原判決量處有期徒刑10月，亦無違檢察官之求刑意
    旨。再者，被告甲○○前固因施用毒品案件經觀察勒戒、強
    制戒治，而再犯本件施用毒品之犯行，惟依毒品危害防制條
    例第20條之規定，施用毒本即須先經觀察勒戒、強制戒治程
    序，則其於再為施用毒品之犯行時，自不宜就此再為過度之
    評價，且原判決量處有期徒刑10月亦無失出而違背法律之情
    事，是檢察官執上開事由指摘原判決量刑不當，與未依據卷
    內既有訴訟資料或提出新事證，指摘或表明第一審判決有何
    量刑等足以影響判決本旨之不當，而構成應予撤銷之具體事
    由無異，按之上開規定，檢察官之上訴顯屬違背法律上之程
    式，應由本院依同法第367 條前段、第372 條規定，不經言
    詞辯論逕行判決如主文。
中    華    民    國    98    年    11    月    30    日
                   刑事第四庭   審判長法  官  蕭權閔
                                      法  官  陳吉雄
                                      法  官  李嘉興
以上正本證明與原本無異。
如不服本判決應於收受本判決後10日內向本院提出上訴書狀，其
未敘述上訴理由者，並得於提起上訴後10日內向本院補提理由書
狀（均須按他造當事人之人數附繕本）「切勿逕送上級法院」。
中    華    民    國    98    年    11    月    30    日
                                      書記官  郭榮芳


司法院資訊處製作；財團法人民間司法改革基金會備份。
